【裁判字號】    98,財管,92
【裁判日期】    981208
【裁判案由】    指定遺產管理人
【裁判全文】
臺灣板橋地方法院民事裁定              98年度財管字第92號
聲  請  人  乙○○
上列聲請人聲請對被繼承人甲○○指定遺產管理人事件，本院裁
定如下：
    主      文
聲請駁回。
聲請程序費用由聲請人負擔。
    理      由
一、按繼承開始時，繼承人之有無不明，而無親屬會議或親屬會
    議未於1 個月內選定遺產管理人者，利害關係人或檢察官固
    得聲請法院選任遺產管理人，並由法院依公示催告程序，定
    6 個月以上之期限，公告繼承人，命其於期限內承認繼承，
    民法第1177條、第1178條定有明文。然此規定，究其法條規
    定之意旨，本係針對該被繼承人於繼承開始時，於繼承人有
    無不明之情況，所為之規定。
二、本件聲請意旨略以：被繼承人甲○○（男、民國前14年6 月
    9 日生、生前籍設台北州海山郡中和庄中坑四十五番地）於
    民國33年10月7 日（即昭和19年10月7 日）死亡，遺有位於
    台北縣土城市○○段1399地號土地持有18000 分之22地號之
    土地乙筆，而被繼承人與前配偶林金蓮前於25年5 月22日離
    婚，所育長子呂阿炮於10年5 月16日出生，次子呂傳鐵於12
    年10月25日出生，其二人均未結婚，惟被繼承人之長子呂阿
    炮於40年12月31日經宣告死亡，其次子呂傳鐵則於61年10月
    1 日死亡，故被繼承人甲○○所遺留之財產係屬無人繼承之
    財產或繼承人有無不明。現因前開土地之共有人乙○○出賣
    其持分之土地，依土地法第34條之1 第4 項規定，共有人有
    優先購買權，然共有人之一即被繼承人甲○○業已死亡，並
    查無繼承人，故無法通知其是否願意優先購買，已妨礙到聲
    請人之權益，爰依法聲請指定邱創舜律師擔任被繼承人甲○
    ○之遺產管理人等語。
三、經查：本件聲請人主張被繼承人甲○○於33年10月7 日死亡
    ，其與前配偶林金蓮於25年5 月22日離婚，其長子呂阿炮於
    40年12月31日經宣告死亡，次子呂傳鐵則於61年10月1 日死
    亡，而呂阿炮、呂傳鐵二人均未結婚等情，固據提出被繼承
    人甲○○之繼承系統表、台灣省台北縣戶籍登紀簿影本、土
    地登記第二類謄本、臺灣省臺北縣土地登記簿等件為證；惟
    被繼承人甲○○之長子呂阿炮、次子呂傳鐵既分係40年12月
    31日、61年10月1 日死亡，則於被繼承人甲○○死亡時（33
    年10月7 日），其子女呂阿炮、呂傳鐵均仍生存而得繼承，
    本件亦查無呂阿炮、呂傳鐵對被繼承人甲○○有拋棄或喪失
    繼承權之情事，從而，被繼承人甲○○之遺產於甲○○死亡
    時即繼承開始時，即已由其子女呂阿炮、呂傳鐵所繼承，是
    以被繼承人甲○○並無符合繼承人有無不明之情況，聲請人
    遽為聲請指定邱創舜律師為其遺產管理人，與首揭法規定自
    有未合，應予駁回。
四、依非訟事件法第21條第1 項裁定如主文。
中    華    民    國    98    年    12    月    8     日
                  家事法庭  法  官  林春長
以上正本係照原本作成。
如對本裁定抗告須於裁定送達後10日內向本院提出抗告狀。
中    華    民    國    98    年    12    月    8     日
                            書記官  高小婷


司法院資訊處製作；財團法人民間司法改革基金會備份。
